【裁判字號】    98,訴,198
【裁判日期】    981016
【裁判案由】    侵權行為損害賠償
【裁判全文】
臺灣花蓮地方法院民事判決               98年度訴字第198號
原      告  乙○○
                      號之1
被      告  甲○○
                      4巷3弄.
上列當事人間因過失傷害案件，原告提起刑事附帶民事訴訟請求
侵權行為損害賠償事件，經本院刑事庭裁定（98年度花交簡附民
字第6號）移送前來，本院於民國98年9月28日言詞辯論終結，判
決如下：
    主  文
被告應給付原告新台幣壹拾萬壹仟貳佰拾貳元，及自民國98年
3月13日起至清償日止，按年息百分之五計算之利息。
原告其餘之訴駁回。
訴訟費用由被告負擔五分之一，餘由原告負擔。
    事實及理由
一、本件被告經合法通知，未於言詞辯論期日到場，核無民事訴
    訟法第386條各款所列情形，爰依原告之聲請，由其一造辯
    論而為判決。
二、原告起訴主張：被告於民國97年4月12日14時20分，駕駛EK-
    3176號自小客車，沿花蓮縣花蓮市○○街由南往北方向行駛
    ，行經該街與明禮路口準備左轉時，本應注意汽車行經無號
    誌之交叉路口轉彎車應暫停讓直行車先行，且按當時情形，
    並無不能注意之狀況，竟疏未注意右方來車及未禮讓直行車
    ，適有原告騎乘車牌號碼CXQ-216號機車，沿花蓮市○○路
    由東往西方向行駛，致二車發生相撞，導致原告受有左側遠
    端脛骨及腓骨骨折、左側遠端橈骨及尺骨骨折之傷害，被告
    自應負損害賠償責任。原告因本件車禍所得請求之費用計有
    ：(一)醫療費用：新台幣（下同）48,000元；(二)1年不能工作
    之損失：原告原擔任水電工，每月薪資為48,000元，因本件
    車禍事故受傷致1年不能工作，爰請求50萬元不能工作之損
    失；(三)看護費：原告因本件車禍受傷，住院期間需人看護，
    共支出看護費15,600元，為此爰依侵權行為法則，請求被告
    賠償上開款項等語。
三、原告起訴主張之前開車禍事實，業據原告提出診斷證明書等
    件為證，並經本院依職權調取本院98年度花交簡字第36號刑
    事卷宗核閱無訛，堪信屬實。
四、按因故意或過失，不法侵害他人之權利者，負損害賠償責任
    ；不法侵害他人之身體或健康者，對於被害人因此喪失或減
    少勞動能力或增加生活上之需要時，應負損害賠償責任，民
    法第184條第1項前段、第193條第1項定有明文。本件被告對
    本件車禍之發生既有過失，原告復因本件車禍受有前開損害
    ，則被告之過失與原告所受損害間有相當因果關係，是原告
    依侵權行為法律關係，請求被告賠償因其侵權行為所造成之
    損害，自屬有據。茲就原告之各項請求，審酌於后：
  (一)醫療費用：原告主張其因本件車禍受傷支出醫療費用48,000
    元，業據其提出醫療費用收據等件為證（詳卷第17-19頁）
    ，應予准許。
  (二)看護費：原告主張其因本件車禍受傷支出看護費15,600元，
    業據其提出照顧服務費收據等件為證（詳卷第20、21頁），
    應予准許。
  (三)1年不能工作之損失：原告主張其原擔任水電工，每月薪資
    為48,000元，因本件車禍事故受傷致1年不能工作，爰請求
    50萬元不能工作之損失等語。經查，原告因本件事故受有左
    側遠端脛骨及腓骨骨折、左側遠端橈骨及尺骨骨折之傷害，
    其於97年4月12日經急診入院，其後因上開傷害多次入院手
    術，最後一次於98年4月19日入院，於同年4月20日行左側脛
    腓骨骨內固定物拔除術，於95年4月24日出院，宜休養半年
    合併門診追蹤，此有原告提出之財團法人佛教慈濟綜合醫院
    診斷證明書附卷可稽（詳本院卷第30頁），是原告主張其因
    本件車禍受傷自97年4月12日起1年內不能工作，為有理由。
    復查，原告主張公司給伊的薪水並非每日或每月固定，有上
    班才有工資，工資1天1,800元，且伊自己有做家庭水電工作
    ，沒有報稅，所以其每月薪資為48,000元等語，固據提出97
    年1月至4月之各類所得扣繳暨免扣繳憑單為證（詳本院卷第
    28頁），惟查，上開扣繳憑單上所載原告97年1月至4月之所
    得總額為128,000元，平均每月為32,000元，是上開扣繳憑
    單自不足作為其每月薪資48,000元之證據，此外，原告迄未
    能舉證以實其說，本院自難憑採。又查原告於96全年度及97
    年1月至4月之薪資所得總額為362,000元，此有稅務電子閘
    門財產所得調件明細表及上開扣繳憑單附卷可稽（見本院卷
    第11、28頁），據此計算，原告主張每月不能工作之損失以
    22,625元（362000÷16＝22625）計算，尚屬允當，逾此範
    圍，即屬無據。則原告請求1年不能工作之損失共計271,500
    元（計算式：22625×12＝271500），為有理由，應予准許
    ，超逾上開範圍之請求，即無理由。
五、據此計算，被告因本件車禍事故應賠償原告之損害為335,10
    0元（計算式：醫療費48,000元+看護費用15,600元+不能工
    作損失271,500元＝335,100元）。逾此範圍之請求，即屬無
    據。
六、再按損害之發生或擴大，被害人與有過失者，法院得減輕賠
    償金額，或免除之，民法第217條第1項定有明文。查本件車
    禍經送臺灣省花東區車輛行車事故鑑定委員會鑑定，鑑定結
    果為：「一、甲○○駕駛自用小客車行經無號誌之交岔路口
    左轉時，未注意右方來車，轉彎車未暫停讓直行車先行，為
    肇事主因。二、乙○○駕駛重型機車行經無號誌之交岔路口
    ，未減速慢行，作隨時停車之準備，為肇事次因。」，此有
    本院依職權調閱本院98年度花交簡字第36號刑事卷宗所附鑑
    定意見書在卷可按，足認原告就本件車禍事故之發生亦與有
    過失。是兩造就本件車禍之發生既均有過失，本院斟酌兩造
    之前述過失程度，認被告應負百分之六十之過失責任，原告
    應負百分之四十之過失責任。則依兩造前述過失比例計算，
    被告應賠償原告201,060元（計算式：335,100元×60％＝
    201,060元，小數點以下四捨五入），逾此部分之請求，則
    屬無據。
七、末按特別補償基金依第40條規定所為之補償，視為損害賠償
    義務人損害賠償金額之一部分；損害賠償義務人受賠償請求
    時，得扣除之，強制汽車責任保險法第42條第1項定有明文
    。查原告因本件車禍，業已領取特別補償基金99,828元，此
    有原告提出之明細表1件在卷可稽，依前開規定，當應自被
    告前開賠償金額內扣除，是原告得請求被告賠償之金額為10
    1,232元（計算式：000000-00000＝101232），逾此範圍，
    即非有據。
八、從而，原告依侵權行為法律關係，請求被告給付101,232元
    及自起訴狀繕本送達翌日即98年3月13日起至清償日止，按
    年息百分之五計算之法定遲延利息，為有理由，應予准許，
    逾此範圍之請求，洵屬無據，應予駁回。
九、訴訟費用負擔之依據：依民事訴訟法第79條。
中    華    民    國    98    年    10    月    16    日
                        臺灣花蓮地方法院民事庭
                            法      官  陳燁真
上列為正本係照原本作成。
如不服本判決，應於送達後20日內，向本院提出上訴狀並表明上
訴理由，如於本判決宣示後送達前提起上訴者，應於判決送達後
20日內補提上訴理由書(須附繕本)。
中    華    民    國    98    年    10    月    19    日
                            法院書記官  陳蓮茹


司法院資訊處製作；財團法人民間司法改革基金會備份。
